臺灣基隆地方法院刑事判決　　　　　　　 96年度訴字第650號
公　訴　人　臺灣基隆方法院檢察署檢察官
被　　　告　己○○
　　　　　　　　　　(
指定辯護人　本院公設辯護人戊○○
上列被告因強盜等案件，經檢察官提起公訴（96年度偵字第3706
號），本院判決如下︰
    主  文
己○○所犯如附表「所犯罪名」欄所示之罪，各處如附表「科刑
」欄所示之刑。應執行有期徒刑參年陸月。
    事  實
一、己○○於民國96 年6月23日上午8時許，見基隆市○○路143
    號大門未關即進入該屋（侵入住宅部分未據告訴），因見四
    下無人，而屋主庚○○將門號0000000000號之行動電話置於
    桌上，己○○即意圖為自己不法之所有，徒手竊取該具行動
    電話得手，後離去該屋時因見屋主庚○○出外察看，遂上前
    假藉問路而脫身。嗣後將行動電話以300 元之代價售予基隆
    市某不知情之通訊行，供己花用殆盡。
二、己○○於96年6月29日凌晨4時許，在基隆市○○路1 號旁，
    因見丙○○醉臥路邊遂心生貪念，竟意圖為自己不法之所有
    ，乘機徒手自丙○○褲子後方口袋竊取皮包1 個（內裝有銀
    行提款卡、金融卡、證件及行動電話1 具），得手後離去。
    嗣後將行動電話以300 元之代價售予不知情之通訊行，供己
    花用殆盡，其餘銀行提款卡、金融卡、證件等則隨手丟棄。
三、己○○於96年7月1日下午3時許，至基隆市○○區○○路185
    巷43號與前寄養家庭之外曾祖父辛○聊天。因辛○手持內裝
    約15,000元之撲滿1 個，己○○見辛○年老有機可乘，遂意
    圖自己不法所有，自辛○前方徒手搶奪其手持之撲滿，得手
    後逃逸，並將將上開現金約15,000元花用殆盡。
四、己○○於96年7月2 日凌晨2時40分許，在基隆市○○區○○
    路見乙○○○1 人獨行，先假藉問路接近乙○○○，並在後
    方尾隨，行至安一路33巷口一帶，見四下無人機不可失，遂
    意圖自己不法所有，徒手搶奪乙○○○手持之皮包（內有鑰
    匙、證件與42元），得手後逃逸，嗣後將現金42元花用殆盡
    ，並將皮包、證件與鑰匙則任意丟棄。
五、己○○意圖為自己不法之所有，於96 年7月7日晚間6時34分
    許，在基隆市○○路見行人甲○○1 人獨行，即尾隨甲○○
    身後，嗣甲○○行至中山一路145巷2號前，己○○見四下無
    人即迅速上前自後方以手環抱甲○○，而施以強暴使甲○○
    無法抗拒，己○○隨即徒手自甲○○後方褲袋內取走現金1,
    700元（起訴書誤載取走皮包1個，內有0000000000號行動電
    話、證件、金融卡及現金500元，並將行動電話以300元之代
    價售予不知情之通訊行，此部分業據蒞庭檢察官當庭更正）
    ，得手後供己花用700元，餘款1,100元已發還甲○○。
六、案經基隆市警察局第四分局報告臺灣基隆方法院檢察署檢察
    官偵查起訴。
    理  由
一、訊據被告己○○對於在上開時、地竊盜被害人庚○○、丙○○財物、搶奪被害人辛○、乙○○○財物及強取被害人甲○○財物之事實均坦承不諱，惟矢口否認有強盜甲○○財物之
    犯行，辯稱：「伊沒有持刀、也沒有毆打甲○○，有抱住甲○○強取財物，應該只構成搶奪犯行，而非強盜犯行」云云
    ，其辯護人亦以被告強取甲○○之財物應僅構成搶奪云云，
    為被告答辯。經查：
  (一)被告竊盜（事實欄一、二）及搶奪（事實欄三、四）之犯行
    ，業據證人庚○○、丙○○、乙○○○於警詢時、證人辛○
    於警詢及偵查中均證述明確，並有監視器錄影之翻拍照片6
    張、搜索扣押筆錄及其目錄表各在卷可憑，被告前開自白與
    事實相符，可以採信，其竊盜及搶奪之犯行事證明確，應依
    法論科。
  (二)被告強盜（事實欄五）之犯行，業據被告於偵查及本院準備
    程序時自白不諱，核與證人甲○○於警詢時證稱：「96 年7
    月7日我徒步由安一路往中山一路145巷方向走去，發現後方
    1 名男子（被告）跟縱，該男子問我說我看他幹什麼，因為
    該男子很年輕我害怕他對我不利，當時心裡很恐懼很害怕，
    所以就回答我跟本沒有看你，該男子問我身上有沒有錢，我
    回答身上沒有錢，該男子就往身體的左前方以右手將我雙手
    抱住，以右手朝我的右後口袋強取我的財物，在他強取財物
    時，我身體左右搖擺想擺脫他的控制，但我越是擺動，他就
    控制越緊，直到我喊救命時，他已經強取我的錢往31號橋方
    向逃逸。」等語相符，並有贓物認領保管單在卷可憑，堪認
    被告前開自白與事實相符，可以採信。按搶奪與強盜雖同具
    不法得財之意思，然搶奪係乘人不備，公然掠取他人之財物
    ，如施用強暴脅迫，至使不能抗拒而取其財物或令其交付者
    ，則為強盜罪（最高法院64年台上字第1165號判例參照）。
    查，依證人甲○○前開證稱：「被告以右手將我雙手抱住，
    以右手朝我的右後口袋強取我的財物，在他強取財物時，我
    身體左右搖擺想擺脫他的控制，但我越是擺動，他就控制越
    緊，直到我喊救命時，他已經強取我的錢往31號橋方向逃逸
    。」等語可知，證人遭被告強取財物時，係遭被告施用強暴
    之手段且已達使其不能抗拒之程度，自非乘人不備公然掠取
    財物之搶奪犯行可擬，被告及其辯護人前開辯詞，與法無據
    ，自非可採。被告強盜之犯行事證明確，應依法論科。
二、核被告己○○所為事實一、二，係犯刑法第320條第1項之竊
    盜罪；所為事實三、四，係犯刑法第325條第1項之搶奪罪；
    所為事實五，係犯刑法第328條第1項之強盜罪（詳如附表「
    所犯罪名欄」所示）。其所犯上開各罪，犯意各別，行為互
    異同，應分論併罰。被告所犯強盜罪之法定最低刑為5年以
    上有期徒刑，而被告強盜所得僅1,700元（其中1,100元已返
    還被害人甲○○），並未對被害人甲○○有傷害之行為，本
    院認為宣告法定最低處之刑即有期徒刑5 年，猶嫌過重，其
    犯罪之情狀尚非全無可憫之處，應依刑法第59條之規定減輕
    其刑。爰審酌被告甫年滿18歲，正值前途可期之年紀，竟不
    思正職工作，於1 個月內犯下多起案件，對社會治安造成之
    影響非輕，然考量其自幼即在寄養家庭長大，原生家庭教養
    功能不彰，被告之思慮難免有不週之處，其於犯罪後坦承其
    犯行之態度等一切情狀，分別量處如附表「科刑」欄所示之
    刑，並於主文諭知其應執行之刑，以資懲戒。
據上論斷，應依刑事訴訟法第299條第1項前段，刑法第320條第1
項、第325條笫1項、第328 條笫1項、第59條、第51條笫5款，判
決如主文。
本案經檢察官丁○○到庭執行職務。
中　　華　　民　　國　　96　　年　　10　　月　　29　　日
                  刑事第四庭審判長法  官    王福康
                                  法  官    王慧惠
                                  法  官    何怡穎
以上正本證明與原本無異。
對於本件判決如有不服，應於收受送達後10日內向本院提出上訴
書狀，上訴於臺灣高等法院，並按他造當事之人數附具繕本。
中　　華　　民　　國　　96　　年　　10　　月　　29　　日
                                  書記官    鄭梅君
【附表】
┌──┬────────┬───────┬───────┐
│編號│犯罪事實        │所  犯  罪  名│  科   刑     │
├──┼────────┼───────┼───────┤
│1.  │事實欄一、所示之│刑法第320條第1│有期徒刑參月。│
│    │事實            │項竊盜罪。    │              │
├──┼────────┼───────┼───────┤
│2.  │事實欄二、所示之│刑法第320條第1│有期徒刑貳月。│
│    │事實            │項竊盜罪。    │              │
├──┼────────┼───────┼───────┤
│3.  │事實欄三、所示之│刑法第325條第1│有期徒刑柒月。│
│    │事實            │項搶奪罪。    │              │
├──┼────────┼───────┼───────┤
│4.  │事實欄四、所示之│刑法第325條笫1│有期徒刑陸月。│
│    │事實            │項搶奪罪。    │              │
├──┼────────┼───────┼───────┤
│5.  │事實欄五、所示之│刑法第328條笫1│有期徒刑貳年捌│
│    │事實            │項強盜罪。    │月。          │
└──┴────────┴───────┴───────┘
附錄論罪法條
刑法第320條第1項
意圖為自己或第三人不法之所有，而竊取他人之動產者，為竊盜
罪，處5年以下有期徒刑、拘役或5百元以下罰金。
第325條第1項
意圖為自己或第三人不法之所有，而搶奪他人之動產者，處6月
以上5年以下有期徒刑。
刑法第328條第1項
意圖為自己或第三人不法之所有，以強暴、脅迫、藥劑、催眠術
或他法，至使不能抗拒，而取他人之物或使其交付者，為強盜罪
，處5年以上有期徒刑。
